【裁判字號】    90,訴,2796
【裁判日期】    901231
【裁判案由】    清償借款
【裁判全文】
臺灣臺中地方法院民事判決  九十年度訴字第二七九六號
    原      告  合作金庫銀行
    法定代理人  乙○○
    訴訟代理人  甲○○
                丙○○
    被      告  丁○○
                戊○○
右當事人間請求清償借款事件，本院判決如左：
    主    文
被告應連帶給付原告新台幣貳佰貳拾壹萬貳仟零柒拾柒元，及自民國八十九年八月十
六日起至清償日止，按週年利率百分之十點一二五計算之利息，並自民國八十九年九
月十七日起至清償日止，逾期在六個月以內者，按上開利率百分之十，逾期超過六個
月以上者，按上開利率百分之二十計算之違約金。
原告其餘之訴駁回。
訴訟費用由被告連帶負擔。
    事    實
甲、原告方面：
  一、聲明：被告應連帶給付原告新台幣（下同）二百二十一萬二千零七十七元，及
      自民國八十九年八月十六日起至清償日止，按週年利率百分之十點一二五計算
      之利息，並自民國八十九年八月十七日起至清償日止，逾期在六個月以內者，
      按上開利率百分之十，逾期超過六個月以上者，按上開利率百分之二十計算之
      違約金。
  二、陳述：被告丁○○於八十四年九月十六日，邀同被告戊○○為連帶保證人，向
      原告借款二百四十四萬元，約定利息按原告基本放款利率加碼年息百分之二點
      五計付，並同意隨原告基本放款利率變動而調整（八十九年三月二十九日起調
      整為百分之七點六二五，加碼後為週年利率百分之十點一二五）；而借款期限
      至一百零四年九月十六日止，期間第一年按月繳息，第二年以後則分二百二十
      八期按月平均攤還本息，若不依約償付本息時，除按屆期時利率付息外，逾期
      清償在六個月以內者，按上開利率百分之十，超過六個月以上者，按上開利率
      百分之二十計付違約金，如不依約清償本金或付息者，即喪失期限利益，視同
      全部到期，詎被告丁○○借款後，自八十九年八月十六日起即未依約繳付本息
      ，屢向其催討，均置之不理，本息迄未清償，依借據約定書第五條第一款之約
      定，被告丁○○所負債務，視同全部到期，尚欠本金二百二十一萬二千零七十
      七元，及自八十九年八月十六日起算之利息、違約金，而被告戊○○為連帶保
      證人，就被告丁○○未清償之借款，自應負連帶給付之責任，屢經催討，亦均
      置之不理，為此依消費借貸及連帶保證契約之法律關係提起本件訴訟。
  三、證據：提出借據、約定書、撥款委託書、放款帳務序時紀錄明細表、放款帳務
      資料查詢單、借戶全部資料查詢單、分戶交易明細表及合作金庫銀行基本放款
      利率變動表各一件、華僑身分印鑑證明二份、台北市大安區戶政事務所九十年
      五月四日北市安戶字第九０六０五五二八００書函一件。
乙、被告未於言詞辯論期日到場，亦未提出書狀作何聲明或陳述。
丙、本院依職權向內政部警政署入出境管理局函查被告入出境資料。
    理    由
一、被告經合法通知，均未於言詞辯論期日到場，核無民事訴訟法第三百八十六條各
    款所列情形，爰依原告之聲請，由其一造辯論而為判決。
二、原告主張被告丁○○以被告戊○○為連帶保證人，於八十四年九月十六日向原告
    借款二百四十四萬元，約定利息按原告基本放款利率加碼年息百分之二點五計付
    ，並同意隨原告基本放款利率變動而調整（八十九年三月二十九日起調整為百分
    之七點六二五，加碼後為週年利率百分之十點一二五）；而借款期限至一百零四
    年九月十六日止，期間若不依約償付本息時，除按屆期時利率付息外，加付違約
    金，而被告丁○○借款後，自八十九年八月十六日起即未依約繳付本息，屢向其
    催討，迄未清償，依約已喪失期限利益，全部債務視為到期，尚欠本金二百二十
    一萬二千零七十七元，及自八十九年八月十六日起算之利息、違約金等情，業據
    其提出借據、約定書、撥款委託書、放款帳務序時紀錄明細表、放款帳務資料查
    詢單、借戶全部資料查詢單、分戶交易明細表及合作金庫銀行基本放款利率變動
    表各一件為證，核屬相符，且被告已於相當時期受合法之通知，均未於言詞辯論
    期日到場爭執，復未提出書狀爭執，依民事訴訟法第二百八十條第三項前段、第
    一項前段之規定，視同自認該等事實，自堪信原告之主張為真正。
三、按消費借貸者，謂當事人一方移轉金錢或其他代替物之所有權於他方，而約定他
    方以種類、品質、數量相同之物返還之契約，民法第四百七十四條第一項定有明
    文；又稱保證者，謂當事人約定，一方於他方之債務人不履行債務時，由其代負
    履行責任之契約，同法第七百三十九條亦有明文；另保證債務之所謂連帶，係指
    保證人與主債務人負同一債務，對於債權人各負全部給付之責任者而言，此就民
    法第二百七十二條第一項規定連帶債務之文義參照觀之甚明（最高法院四十五年
    台上字第一四二六號判例意旨參照）；而依同法第二百七十三條第一項規定，連
    帶債務之債權人，得對於債務人中之一人或數人或其全體，同時或先後請求全部
    或一部之給付。是本件被告丁○○向原告借款，於清償部分債務後，即未依約清
    償而喪失期限利益，全部債務視同到期，且被告戊○○為其連帶保證人，就被告
    丁○○未清償之借款，自應負連帶給付之責任。又依借據第四條記載，被告丁○
    ○未按期攤還本息時，自逾期之日起加付違約金，而被告丁○○向原告所借款項
    ，約定第二期以後應按期於當月十六日平均攤還本息，此有借據一份在卷可證，
    而衡之一般銀行攤還本息之繳款日，均於每期之期滿日，是被告丁○○雖自八十
    九年八月十六日起未依約繳付本息，惟當期本息之繳款日乃係八十九年九月十六
    日，而被告丁○○未於當日繳款，則從翌（十七）日即屬違約，故原告請求之違
    約金應自八十九年九月十七日起算，其請求自八十九年八月十六日起算違約金，
    尚屬無據，不應准許。從而，原告依消費借貸及連帶保證契約之法律關係，請求
    被告連帶給付本件借款二百二十一萬二千零七十七元，及自八十九年八月十六日
    起至清償日止，按週年利率百分之十點一二五計算之利息，並自八十九年九月十
    七日起至清償日止，逾期在六個月以內者，按上開利率百分之十，逾期超過六個
    月以上者，按上開利率百分之二十計算之違約金，為有理由，應予准許。逾此所
    為請求，為無理由，應駁回之。
四、據上論結，本件原告之訴為一部有理由、一部無理由，依民事訴訟法第三百八十
    五條第一項前段、第七十九條但書、第八十五條第二項，判決如主文。
中      華      民      國    九十      年      十二    月    三十一    日
                              臺灣臺中地方法院民事第三庭
~B法      官  楊國精
右為正本係照原本作成
如對本判決上訴，須於判決送達後二十日內，向本院提出上訴狀，同時表明上訴理由
。
中      華      民      國    九十一    年        一    月        二    日
~B法院書記官


司法院資訊處製作；財團法人民間司法改革基金會備份。
